【裁判字號】    94,簡上,336
【裁判日期】    950125
【裁判案由】    詐欺等
【裁判全文】
臺灣高雄地方法院刑事判決             94年度簡上字第336號
上  訴  人
即  被  告  甲○○
上列上訴人因詐欺等案件，不服本院高雄簡易庭94年度簡字第21
20號中華民國94年4 月22日第一審判決（聲請簡易判決處刑案號
：94年度偵字第4585號），提起上訴，本院管轄之第二審合議庭
判決如下：
    主  文
原判決撤銷。
甲○○意圖為自己不法之所有，以詐術使人將本人之物交付，處
有期徒刑貳月，如易科罰金，以佰元折算壹日。
    事  實
一、甲○○罹有輕度精神障礙，其判斷及認知能力均低於常人，
    且受憂鬱症影響有認知功能下降情形。明知其無清償貸款之
    真意，仍基於意圖為自己不法所有之犯意，於民國93年7 月
    9 日，在臺南縣歸仁鄉○○路○段539 號，向寶華商業銀行
    股份有限公司（下稱寶華銀行）申請汽車貸款新臺幣（下同
    ）28萬元，購買三陽VA－I 型車號0637—JG號自用小客車1
    輛，並依動產擔保交易法之規定，以該車為寶華銀行設定動
    產抵押，約定分36期返還，每月為1 期，每期應支付10,405
    元，上開小客車存放地點為甲○○住處即高雄縣鳳山市○○
    街200 之3 號，在借款未全部清償前，不得任意遷移、出賣
    、出質、移轉、抵押或為其他處分，並於當日向高雄區監理
    所辦理動產抵押權之登記，為動產擔保交易之債務人，寶華
    銀行因而誤認甲○○有還款真意及車輛擔保，而貸予上開款
    項。嗣寶華銀行將上開債權讓與寶榮國際資融股份有限公司
    （下稱寶榮公司），並辦理動產抵押權變更登記。詎甲○○
    復基於為自己不法之利益，自93年8 月9 日（即第1 期）起
    ，迄未依約繳納分期款，並於93年7 月間某日，將上開車輛
    持向臺南市○○路「順億當鋪」典當，致生損害於寶榮公司
    。
二、案經寶榮公司訴由臺灣高雄地方法院檢察署檢察官偵查起訴
    。
    理  由
一、按被告以外之人於審判外之言詞或書面陳述，除法律有規定
    者外，不得作為證據，刑事訴訟法第159 條第1 項定有明文
    。又被告以外之人於審判外之陳述，雖不符前4 條之規定，
    而經當事人於審判程序同意作為證據，法院審酌該言詞陳述
    或書面陳述作成時之情況，認為適當者，亦得為證據，刑事
    訴訟法第159 條之5 第1 項定有明文。本件告訴代理人即寶
    榮公司職員丁○○於警詢、偵訊中均陳述明確，分別製有筆
    錄在卷可憑，並業經其親閱認為無訛後始簽名捺印，復經本
    院提示後，公訴人、被告對該等陳述之證據能力不爭執，同
    意作為證據，經本院審酌該言詞陳述作成時之情況，認適當
    作為證據，是其於警詢、偵訊中之證詞應具證據能力，合先
    敘明。
二、被告甲○○於警詢、偵訊中坦承有於前揭時、地親向寶華銀
    行申貸前開款項，購買上開車輛，並設定動產抵押，且自第
    1 期起迄未依約繳納分期款，業將上開車輛向臺南市○○路
    「順億當鋪」典當等情不諱，惟矢口否認有何詐欺取財及違
    反動產擔保交易法之犯行，辯稱：伊因罹患輕度精神障礙，
    於簽訂本件汽車貸款及動產擔保抵押之各項文件時，係在精
    神耗弱之情況下，且前開車輛係因友人乙○○要求而購買，
    事後亦係乙○○在使用，復因乙○○缺錢，才將該車典當得
    款交予乙○○花用云云。惟查：
 (一) 前揭事實，業據告訴代理人丁○○於警詢及偵查中指訴綦詳
    ，並有汽車貸款申請書、匯款憑條、汽車過戶登記書、新領
    牌照登記書、車輛動產抵押貸款契約書、動產擔保交易動產
    抵押設定登記申請書、債權讓與登記申請書、動產抵押移轉
    契約書各1 份附卷可稽，被告於警詢中亦自承上開車輛動產
    抵押貸款契約書、動產擔保交易動產抵押設定登記申請書均
    係其親自簽署，並於本院審理時供稱車輛典當時伊有親往當
    舖簽名等語，足認被告確係親自申辦前開汽車貸款及動產擔
    保抵押，且事後未曾繳納任何分期款，復將該車典當，致告
    訴人喪失債權擔保，足生損害於告訴人。且被告於貸款後，
    就分期繳納之金額分文未繳，經告訴人以存證信函催討未果
    而提起告訴，於偵查及本院審理中，仍未與告訴人洽談清償
    事宜，益徵其自始即無清償之真意，自有不法所有之意圖甚
    明。
 (二) 被告固辯稱該車係友人乙○○借其名義所貸款購買云云，惟
    本院經以證人身分合法傳喚乙○○，其無正當理由而不到場
    ，且拘提無著，自無從以此證據方法而為調查。況被告以自
    己名義申請汽車貸款購車，再以該車設定動產抵押，而自任
    動產抵押貸款債務人，嗣又親自將該車輛予以典當，已如前
    述，上開行為又無受強暴、脅迫、詐欺而非出於自己意思而
    為之情形，是否係因聽從他人指示為之，僅係其犯罪動機之
    問題，並不影響其應自負之刑責。綜上所述，本件事證已明
    ，被告犯行洵堪認定，應予依法論科。
三、核被告甲○○所為，係犯刑法第339 條第1 項之詐欺取財罪
    及動產擔保交易法第38條動產擔保交易之債務人，意圖不法
    之利益，將標的物出質，致生損害於債權人罪。其所犯上開
    二罪之間，有方法結果之牽連關係，應依刑法第55條之規定
    ，從一重之詐欺取財罪處斷。末按精神耗弱人之行為，得減
    輕其刑，刑法第19條第2 項定有明文。被告罹患輕度精神障
    礙，領有身心障礙手冊，有該手冊影本1 紙在卷可參，復經
    本院針對被告為前開犯行時之精神狀態，送請高雄市立凱旋
    醫院為精神鑑定，經該院參酌被告之發展史、家庭史、生活
    史及疾病史，並經精神狀況檢查、心理測驗等鑑定程序，認
    被告於犯案時雖知悉自己在作什麼且瞭解相關法律責任，但
    在精神狀態及情緒不穩定與壓力之下，受其心理特質影響會
    出現判斷能力受限之情形，而不假思索按照他人指示動作，
    認其於涉案時受憂鬱症影響而有認知功能下降之情形，當時
    精神狀態應處於輕度精神耗弱之狀態，有該醫院出具之精神
    鑑定書1 份在卷可考。被告為上揭犯行時既為精神耗弱之人
    ，爰依刑法第19條第2 項之規定減輕其刑。原判決以被告上
    犯行事證明確，予以論罪科刑，固非無見，惟未予審酌被告
    犯罪時係屬精神耗弱之人，致漏未援引刑法第19條第2 項規
    定減輕其刑，容有未洽，應由本院撤銷改判之。爰審酌被告
    違反動產擔保交易契約，未依約給付分期款項，任意將標的
    物典當，致告訴人追索無著，尚積欠款項28萬元，損害非輕
    ，且迄未與告訴人達成和解，損害非輕；惟念其係屬輕度精
    神障礙之人，精神狀態不若常人，且坦認部分犯行，犯後態
    度尚可等一切情狀，量處如主文所示之刑，並諭知易科罰金
    之折算標準，以資懲儆。
據上論斷，應依刑事訴訟法第455 條之1 第1 項、第3 項、第36
9 條第1 項前段、第364 條、第299 條第1 項前段，動產擔保交
易法第38條、刑法第339 條第1 項、第55條、第19條第2 項、第
41條第1 項前段，罰金罰鍰提高標準條例第1 條前段、第2 條，
判決如主文。
本案經檢察官丙○○到庭執行職務。
中    華    民    國    95    年    1     月    25    日
                  刑事第六庭    審判長法  官  簡志瑩
                                      法  官  李  蓓
                                      法  官  林柏壽
以上正本證明與原本無異。
不得上訴。
中    華    民    國    95    年    1     月    25    日
                                      書記官  林國龍
附錄本案論罪科刑法條全文：
中華民國刑法第339 條第1 項 (普通詐欺罪)
意圖為自己或第三人不法之所有，以詐術使人將本人或第三人之
物交付者，處5 年以下有期徒刑、拘役或科或併科1 千元以下罰
金。
動產擔保交易法第38條 (處分標的物之處罰)
動產擔保交易之債務人，意圖不法之利益，將標的物遷移、出賣
、出質、移轉、抵押或為其他處分，致生損害於債權人者，處3
年以下有期徒刑、拘役或科或併科6000元以下之罰金。


司法院資訊處製作；財團法人民間司法改革基金會備份。
